臺灣高雄地方法院刑事判決　　　　　　　96年度訴字第1188號
公　訴　人　臺灣高雄地方法院檢察署檢察官
被　　　告　甲○○
　　　　　　　　　　現於臺灣高雄看守所羈押中
選任辯護人　呂郁斌律師
被　　　告　乙○○
　　　　　　　　　　現於臺灣高雄看守所羈押中
指定辯護人　黃秋葉公設辯護人
上列被告因毒品危害防制條例等案件，經檢察官提起公訴（96年度
偵字第3317、5725、6925號），本院判決如下：
    主  文
甲○○共同販賣第二級毒品，處有期徒刑拾貳年，扣案第二級毒
品甲基安非他命壹包（驗前淨重拾伍點肆貳肆公克，驗後淨重拾
伍點肆貳貳公克）沒收銷燬之，夾鍊袋參個、電子磅秤壹台、分
裝匙壹支、分裝吸管參支、三星牌行動電話壹支（門號
0000000000號，含SIM 卡），均沒收。未扣案販毒所得新台幣伍
仟元連帶沒收，如全部或一部不能沒收時，以其與乙○○之財產
抵償之。未扣案販毒所得新台幣捌仟伍佰元沒收，如全部或一部
不能沒收時，以其財產抵償之。
乙○○共同販賣第二級毒品，累犯，處有期徒刑捌年，扣案第二
級毒品甲基安非他命壹包（驗前淨重拾伍點肆貳肆公克，驗後淨
重拾伍點肆貳貳公克）沒收銷燬之，夾鍊袋參個、電子磅秤壹台
、分裝匙壹支、分裝吸管參支、三星牌行動電話壹支（門號
0000000000號，含SIM 卡），均沒收。未扣案販毒所得新台幣伍
仟元，連帶沒收，如全部或一部不能沒收時，以其與甲○○之財
產抵償之。又共同犯攜帶兇器強盜罪，累犯，處有期徒刑柒年陸
月。應執行有期徒刑拾伍年，扣案第二級毒品甲基安非他命壹包
（驗前淨重拾伍點肆貳肆公克，驗後淨重拾伍點肆貳貳公克）沒
收銷燬之，夾鍊袋參個、電子磅秤壹台、分裝匙壹支、分裝吸管
參支、三星牌行動電話壹支（門號0000000000號，含SIM 卡），
均沒收。未扣案犯毒所得新台幣伍仟元連帶沒收，如全部或一部
不能沒收時，以其與甲○○之財產抵償之。
    事  實
一、乙○○前於民國93年間因搶奪案件，經本院判處應執行有期
    徒刑1 年6 月確定，於95年10月3 日縮刑期滿執行完畢。猶
    不知悔改，與甲○○2 人均明知甲基安非他命為毒品危害防
    制條例第2 條第2 項第2 款所列管之第2 級毒品，非經許可
    不得販賣、轉讓。詎其等2 人竟意圖牟利，基於販賣第二級
    毒品甲基安非他命之犯意聯絡，由甲○○與有意購買甲基安
    非他命之不特定買家洽妥各該次毒品交易之數量、價金之後
    ，再由乙○○負責交付約定出售之毒品給買家，並收取價金
    轉交甲○○，而於下列時地，共同為販賣第二級毒品行為：
    (一)於95年11月30日11時52分許，由丙○○以0000000000電話
      撥打甲○○所使用之0000000000門號聯絡甲○○，甲○○
      於電話中同意出售4 分之1 錢之甲基安非他命予丙○○，
      丙○○隨即前往高雄縣梓官鄉○○村○○路2-1 號甲○○
      之住處樓下，再由乙○○出面將甲基安非他命交付丙○○
      ，並向丙○○收取價金新台幣（以下同）3000元。
    (二)於95年12月11日11時41分許，由丙○○以000000000 電話
      撥打甲○○所使用0000000000門號聯絡甲○○，甲○○於
      電話中同意出售價值1000元之甲基安非他命予丙○○，丙○○隨即前往甲○○前開住處樓下，由乙○○出面將甲基
      安非他命交付丙○○並收取價金。但該次丙○○僅支付部
      分毒品價金即800 元，其餘200 元價金，於翌日交付予甲○○。
    (三)於95年10月9 日下午10時26分許之前某時，先由甲○○與
      戊○○談妥出售1000元甲基安非他命予戊○○，再由乙○○在甲○○前開住處樓下，出面交付甲基安非他命給戊○○並收取價金。
二、甲○○承前開販賣第二級毒品甲基安非他命之犯意，在下列
    時地，為販賣第二級毒品之行為：
    (一)於95年10月18日下午6 時42分許，由丙○○以0000000000
      電話撥打甲○○所使用之0000000000門號聯絡甲○○，甲○○於電話中同意出售價值1500元之甲基安非他命予丙○○，丙○○隨即前往前開甲○○住處樓下，由甲○○將甲
      基安非他命交付丙○○並收取價金。
    (二)於95年11月25日下午7 時40分許，由丙○○以0000000000
      電話撥打甲○○所使用之0000000000門號聯絡甲○○，甲○○於電話中同意出售價值1000元之甲基安非他命與丙○○，丙○○隨即前往愛的世界門口，甲○○再委由姓名年
      籍不詳之成年人交付甲基安非他命予丙○○並收取價金。
    (三)於95年11月29日凌晨0 時04分許，由丙○○以0000000000
      電話撥打甲○○所使用之0000000000門號聯絡甲○○，甲○○於電話中同意出售價值1000元之甲基安非他命予丙○○，丙○○隨即前往前開甲○○住處樓下，由甲○○交
      付甲基安非他命給丙○○並收取價金。
    (四)於95年11月29日10時41分許，由丙○○以0000000000電話
      撥打甲○○所使用之0000000000門號行動電話，表示欲購
      買1000元之甲基安非他命，其後丙○○隨即前往前開甲○○之住處樓下，由甲○○將甲基安非他命交付丙○○，但
      丙○○該次僅交付部分價金即800元予甲○○。
    (五)於95年12月4 日凌晨0 時24分許，由丙○○以0000000000
      電話撥打甲○○所使用之0000000000門號聯絡甲○○，甲○○於電話中同意出售價值1000元之甲基安非他命予丙○○，丙○○隨即前往前開甲○○住處樓下，由甲○○交付
      甲基安非他命予丙○○，但最後甲○○僅向丙○○收取
      700 元作為價金。
    (六)於95年11月15日下午5 時35分許，由丁○○以0000000000
      電話撥打甲○○所使用之0000000000門號聯絡甲○○，甲○○於電話中同意出售4 分之1 錢甲基安非他命予丁○○
      ，丁○○隨即前往甲○○前開住處樓下，由甲○○將價值
      3500元之甲基安非他命交付丁○○並收取價金。
    (七)於95年12月10日下午4 時31分許，由丁○○以0000000000
      電話撥打甲○○所使用之0000000000門號聯絡甲○○，甲○○於電話中同意出售價值2000元之甲基安非他命予丁○○，但嗣後甲○○因故未將甲基安非他命交付丁○○，交
      易未完成而未遂。
    嗣於96年1 月25日經警方持搜索票至高雄縣梓官鄉○○路
    2-1 號甲○○之住處執行搜索並扣得甲○○所有之甲基安非
    他命1 包（驗前淨重15.424公克、驗後淨重15.422公克）、
    三星牌行動電話1 支（門號0000 000000 號，含SIM 卡）、
    電子磅秤1 台、夾鏈袋3 個、分裝匙1 支、分裝吸管3 支。
三、乙○○與姓名年籍不詳綽號「南宏」之成年人，因缺錢花用
    ，商議共同行搶，於95年12月17日5 時30分許，由乙○○騎
    乘未懸掛車牌號碼之三陽輕型機車搭載「南宏」至高雄縣梓
    官鄉○○路402-2 號威成檳榔攤，2 人即基於意圖為自己不
    法所有之犯意聯絡，一同進入該檳榔攤內，由「南宏」手持
    客觀上可作為兇器使用之不詳刀械（未扣案）架在張嘉梅脖
    子旁，以此強暴方式致使張嘉梅不能抗拒，乙○○則將裝有
    現金之櫃檯抽屜整個取走，計得款5000餘元現金，得手後旋
    由乙○○騎上開機車搭載「南宏」逃逸並將該贓款朋分花用
    。嗣因警方循線追查，發現乙○○涉有重嫌，乃向臺灣高雄
    地方法院檢察署借提詢問後，經乙○○坦承犯行，並會同警
    方人員在高雄縣梓官鄉○○路263 巷198 號之5 號路旁、高
    雄縣梓官鄉○○村○○路2-1 號等處，起出作案時所穿戴之
    黑色脫鞋1 雙、安全帽1 頂扣案。
四、案經高雄市政府警察局移送及高雄縣政府警察局岡山分局報
    告臺灣高雄地方法院檢察署檢察官偵查起訴。
    理  由
壹、證據能力：
一、按被告以外之人於審判外之言詞或書面陳述，除法律有規定
    者外，不得作為證據，刑事訴訟法第159 條第1 項定有明文
    ，此即學理上所稱之「傳聞證據排除法則」，而依上開法律
    規定，傳聞證據原則上固無證據能力，但如法律別有規定者
    ，即例外認有證據能力。公訴人所提出之各項證據，經本院
    依法提示並予以調查，被告甲○○及其辯護人除主張證人丙○○、戊○○、丁○○之警詢陳述；被告乙○○與其辯護人
    除主張證人丙○○、戊○○之警詢陳述為審判外陳述，無證
    據能力外，對於其餘證據之證據能力均不爭執（見本院卷第
    54頁正、反面） 。
二、按被告以外之人於檢察事務官、司法警察官或司法警察調查
    中所為之陳述，與審判中不符時，其先前之陳述具有較可信
    之特別情況，且為證明犯罪事實存否所必要者，得為證據，
    刑事訴訟法第159 條之2 定有明文。所稱「具有可信之特別
    情況」係屬於證據能力之要件，法院應比較其前後陳述時之
    外在環境及情況，以判斷何者較為可信，例如：陳述時有無
    其他訴訟關係人在場，陳述時之心理狀況、有無受到強暴、
    脅迫、詐欺、利誘等外力之干擾各情。證人戊○○、丁○○
    均係在接獲警方通知後，自願到場接受警方詢問，證人戊○○應詢時，並有父親蘇建章陪同在場；證人丙○○則係另因
    施用毒品案在臺灣高雄第二監獄接受觀察、勒戒，由警方人
    員前往該處在監所管理員陪同在場之情況下，詢問丙○○並
    製作筆錄；且前開3 名證人之警詢筆錄，並由各該受詢問之
    證人親閱筆錄記載內容核對無誤之後，在筆錄第一頁、最末
    頁受詢問人欄位簽名並按捺指印，及在各頁騎縫處按捺指印
    確認等節，有證人戊○○、丁○○、丙○○之警詢筆錄在卷
    可查（參見96年度偵字第3317號卷第69頁至72頁、第87頁至
    第91頁，警一卷第1 頁至第5 頁）。故前開3 名證人之警詢
    陳述，當係在無外力干擾、影響其主觀意願情況下，出於自
    由意志而為。復參以證人丁○○在本院作證時，曾陳稱：關
    於95年12月10日下午4 時31分許與被告甲○○通話之通訊監
    察譯文，該次到底有沒有拿到安非他命，（時間）太久我忘
    了等語（參見本院卷第151 頁正面），證人戊○○在96年3
    月13日當日第二次接受檢察官偵訊時曾表明：我剛剛在檢察
    官面前說不是向甲○○買毒品，是因為我第一次當證人太緊
    張，而且我跟甲○○與乙○○都認識，所以檢察官問我是否
    願意跟甲○○、乙○○對質時，他們已經看到我所以我只好
    說願意，因為我怕出去時他們會對我不利，所以我作證就比
    較偏袒他們，我不希望跟他們當面對質可否分開詢問等語（
    參見96年度偵字第3317號卷第115 頁）；證人丙○○在本院
    應訊時本來陳稱：通訊監察譯文中所提「妹妹」是被告甲○○以前曾經介紹介紹女孩子予伊認識，要再請被告甲○○代
    為聯絡，「半半」是那個女孩子名字等語，經檢察官當庭提
    示其在前開偵查卷第35頁供前具結後所為證述筆錄，詢問為
    何前後陳述內容顯有歧異時，才又當庭改口陳稱：「妹妹」
    是指安非他命，「半半」就是4 分之1 錢，在偵查中所講的
    是對的等語（參見本院卷第296 頁正反面）等節，就前開3
    名證人警詢陳述與本院審理中所為內容不一致之處，本院審
    酌證人戊○○、丙○○於警詢之陳述與偵查中證詞相符，且
    未有如本院審理中，因面對被告甲○○、乙○○而在承受擔
    心日後遭受報復之心理壓力；證人丁○○於警詢之陳述較接
    近案發時點，記憶應較為清晰；其等3 人在警詢時陳述無受
    不當外力干擾，復因當時與被告2 人受隔離訊問，因未直接
    面對被告之質疑，心理壓力較小，較為平穩篤定而無顧忌，
    且較無虛捏其詞之時間，較有可能據實陳述，應認具有較可
    信之特別情況，且其等證詞為證明犯罪事實存否所必要，依
    上揭規定，故認證人戊○○、丁○○、丙○○於警詢中之證
    言均具有證據能力。
三、又按被告以外之人於審判外之陳述，雖不符第159 條之1 至
    之4 之規定，而經當事人於審判程序同意作為證據，法院審
    酌該言詞陳述或書面陳述作成時之情況，認為適當者，亦得
    為證據，刑事訴訟法第159 條之5 第1 項亦有明文，是除上
    開證據經被告甲○○、乙○○之辯護人表示對其證據能力有
    所爭執外，本判決所引用之其他證據屬於被告以外之人之審
    判外陳述者，經審判長於調查證據程序逐一提示、告以要旨
    後，檢察官、被告甲○○、乙○○及選任辯護人、指定辯護
    人均知其情，而未在言詞辯論終結前爭執其證據能力，已如
    前述，本院審酌各該證據作成之情況，認以之為證據均無不
    當，依前開說明，均得作為證據。
貳、事實認定
一、被告2人販賣第二級毒品甲基安非他命犯行部分
  (一)被告甲○○、乙○○始終矢口否認有何販賣第二級毒品甲基
    安非他命犯行，被告甲○○辯稱：沒有販賣毒品，雖然認識
    丙○○、戊○○、丁○○，但他們並沒有向伊購買安非他命
    ，警方在高雄縣梓官鄉○○村○○路2 之1 號屋頂所查獲之
    透明塑膠盒（內裝有甲基安非他命、吸食器、電子磅秤、夾
    練袋、分裝匙等物），是被告乙○○放在該處，與伊無關云
    云。被告乙○○則以：沒有販賣第二級毒品，也沒有送甲基
    安非他命給別人，與戊○○是合資購買甲基安非他命，再一
    起施用，沒有拿過東西給丙○○等語置辯。經查：
    1.高雄市政府警察局刑警大隊於96年1 月25日，持本院法官
      核發之搜索票，依法搜索被告甲○○位在高雄縣梓官鄉○○村○○路2 之1 號住處，在被告甲○○藏身之該處頂樓
      屋頂處，扣得塑膠透明盒子1 個，內裝有甲基安非他命1
      包（驗前淨重15.424公克，驗後淨重15.422公克）、注射
      針筒2 支、分裝匙1 支、電子磅秤1 台、夾練袋3 個、內
      有分裝吸管3 支之香煙盒1 個、不明藥丸1 包（毛重1.7
      公克）、吸食器1 組等物等情，為被告甲○○所不爭執，
      並有本院96年度聲搜字第189 號搜索票、高雄市政府警察
      局刑警大隊搜索扣押筆錄、扣押物品目錄表各1 份，扣案
      物相片4 張，以及高雄醫學大學附設中和紀念醫院96年5
      月29日0000-000號檢驗報告（參見本院卷第67頁）1 份在
      卷可資佐證，可以認定。而被告甲○○在警方人員執行搜
      索前，本在前開住處3 樓房間內看電視，因被告乙○○出
      聲示警，才逃至頂樓處躲藏之情，亦據被告甲○○於96年
      1 月26日警詢陳稱：警方持票前往伊前揭住處執行搜索當
      時，伊人躲在該處屋頂，因為當時聽見綽號「雞蛋」之被
      告乙○○在該處樓下一直喊稱：「你是誰」、「你是誰」
      ，雖然伊不知道發生何事，但是因為案底不好，才害怕跑
      到屋頂躲藏等語（參見警二卷第6 頁、第7 頁）；於96年
      10月2 日本院審理中陳稱；警方在96年1 月25日搜索其前
      開住處時，伊躲在頂樓相通之隔壁第二間屋頂4 樓，警察
      進來前本來在住處3 樓房間看電視，後來被告乙○○先按
      對講機，伊按遙控器開門後大概隔3 、5 分鐘左右，聽到
      被告乙○○在下面說「你們是誰」，就跑到屋頂，是因為
      想說被告乙○○與人打架，不想惹麻煩等語在卷（參見本
      院卷第199 頁正、反面）。被告甲○○對於躲藏住處頂樓
      緣由，雖在本院審理中諉稱誤以為被告乙○○與人打架，
      不想惹麻煩云云，惟該處為被告甲○○租住處，一同居住
      者除被告甲○○本人外，尚有其同居女友劉淑娟，及劉淑
      娟的2 名尚就讀於國小之稚齡子女，倘被告甲○○當真誤
      認來人為上門尋釁之不明人士，且對於挺身自力救濟存有
      疑慮，通常之人為護衛身家財產、同住妻小安全，合理反
      應應係馬上以電話報警詢尋求支援，豈會如被告甲○○一
      般，旋即逃往住處頂樓藏匿，顯見被告甲○○確係因被告
      乙○○出聲示警，知悉來者為警察人員，一時心虛情怯，
      而藏匿住處等樓無誤。
    2.被告甲○○雖又推稱：前開在住處頂樓屋頂處被查獲之毒
      品、施用工具、分裝工具均係被告乙○○藏放該處，伊不
      知情云云。而被告乙○○自警詢開始，亦始終附和陳稱：
      為伊所藏放云云。但查諸被告乙○○在96年1 月25日警詢
      所言，就自稱藏放之物內容，係稱：有安非他命6 小包、
      注射針筒2 支等語（參見警二卷第19頁），與前述實際遭
      查獲之物品項顯有出入，而甲基安非他命毒品的數量，更
      是有極大落差。再觀諸被告乙○○在警詢繪製之「藏放現
      場位置圖」（參見警二卷第52頁），與被告甲○○所繪者
      （參見警二卷第53頁）相較可知，被告乙○○所繪之毒品
      藏放位置、樓梯位置，及頂樓水塔與被告甲○○前開住處
      相對位置，均與現場實際情形極不一致，可見被告乙○○
      對於被告甲○○前述住處頂樓地形極不熟悉，而查扣毒品
      等物，亦非被告乙○○所藏放，故被告甲○○、證人即被
      告乙○○前開所為陳述，分別係卸責、迴護之詞，均不可
      採，前開在被告甲○○住處查獲之毒品、施用工具、分裝
      工具，係被告甲○○所有而藏放者無疑。
  (二)被告甲○○、乙○○確實有以前開事實欄第一項所載分工方
    式，共同在該項(一)、(二)所述時地、數量、價格，販賣第二級
    毒品甲基安非他命予丙○○；被告甲○○有在事實欄第二項
    (一)、(二)、(三)、(四)、(五)所列時地、數量、價格，販賣第二級甲
    基安非他命予丙○○之事實，已據證人丙○○分別在96年
    2 月1 日警詢陳稱：有以0000000000門號手機，撥打
    0000000000門號，向綽號「宏仔」之人購買毒品，經伊指認
    結果，「宏仔」就是被告甲○○（參見警一卷第6 頁指認相
    片），通訊監察譯文中「哥啊」是指綽號「宏仔」之被告甲○○，「妹妹」是指安非他命、「半半」是指半錢的一半即
    四分之一錢，每次向被告甲○○購買毒品，交付毒品予伊者
    ，除被告甲○○外，還有綽號「雞蛋」之人，經過指認結果
    ，「雞蛋」就是被告乙○○（參見警一卷第7 頁指認相片）
    ，跟被告甲○○交易毒品的地點都在被告甲○○住處等語（
    參見警一卷第1 頁至第5 頁）。96年2 月13日偵查中具結
    證稱：曾用0000000000號電話，及000000000 號電話撥打被
    告甲○○持用之0000000000號電話給被告甲○○購買毒品，
    在電話中所稱之「妹妹」係指安非他命，「一」係指1000元
    ，「半半」係指甲基安非他命四分之一錢，價格約在3000
    元至3500元之間，通訊監察譯文打勾部分就是向被告甲○○
    購買毒品的時間，編號一（指95年10月18日下午6 時42分許
    該通電話，參見警一卷第9 頁）（交易）地點在被告甲○○
    住處，用1500元買安非他命；編號二（指95年11月25日下午
    7 時40分許該通電話，參見警一卷第10頁）地點在「愛的世
    界」門口，買1000元，被告叫一名不認識的人交付安非他命
    予伊；編號三（指95年11月29日凌晨0 時4 分許該通電話，
    參見警一卷第11頁）地點在梓官鄉○○路2 之1 號被告甲○○住處，買1000元安非他命；編號四（指95年11月29日上午
    10時41分許該通電話，參見卷頁同編號三）也是在被告甲○○前開住處，買1000元安非他命，但只有拿800 元給被告甲○○；編號六（指95年11月30日上午11時52分該通電話，參
    見警一卷第12頁）也是在被告甲○○住處買，買（安非他命
    ）3000元，是綽號「雞蛋」之被告乙○○把毒品拿下來予伊
    ；編號七（指95年12月4 日凌晨0 時24分許該通電話，參見
    卷頁同編號六）是在被告甲○○住處，買（安非他命）1000
    元，但（價金）被告甲○○只收700 元；編號九（指95年12
    月11日上午11時41分許該通電話，參見警一卷第14頁）地點
    也是被告甲○○住處，買了1000元，但只先給800 元，隔天
    再還200 元，這次也是被告乙○○拿毒品下來給伊的等語明
    確在卷（參見96年度偵字第3317號卷第35頁、第36頁）。
  (三)雖證人丙○○在本院審理中翻異前詞，陳稱：95年10月份都
    跟被告甲○○要毒品，久而久之身上有多少錢就給他多少錢
    ，有的時候幾百元，有時候2 、3 千元都有，跟被告甲○○
    要過很多次，一開始被告甲○○沒有收錢，但因為伊認為被
    告甲○○去跟人家拿毒品也要錢，才身上有多少錢就給他多
    少錢，給了7 、8 次錢，通訊監察譯文中「妹妹」是被告甲○○先前介紹予伊之女孩子，「半半」次那個女孩子名字，
    被告乙○○綽號叫「黑輪」，之前為何說被告乙○○綽號「
    雞蛋」，因為時間太久，與被告乙○○又不太熟，已經忘了
    ，在被告甲○○住處，有聽過被告甲○○叫「雞蛋」，但沒
    看到「雞蛋」，拿毒品有好幾次不是被告甲○○本人拿下來
    ，其他人拿下來伊不知道，忘記「雞蛋」有沒有拿下來等語
    。不但有關「半半」、「妹妹」之真實意義為何，說法牽強
    無法自圓其說，且每當公訴檢察官提示證人丙○○先前偵查
    中證述筆錄予伊閱覽或當庭宣讀內容後，證人丙○○往往旋
    即改口，供述內容南轅北轍，其內容如下：（提示96年度偵
    字第3317號第35頁）時間久忘了，之前講的沒錯，「妹妹」
    指安非他命，「半半」就是四分之一錢；（提示前開偵卷第
    36 頁） 在檢察官那邊講說譯文編號6 、編號9 都是雞蛋拿
    來的，其他都是被告甲○○拿下來的，這樣應該是，因為時
    間太久了，伊既不太清楚，（公設辯護人問：你剛說乙○○
    有拿安非他命下來給他那時候有收錢嗎？）應該是兩次都有
    收等語，顯見證人丙○○在本院審理中，在面臨在庭被告甲○○、乙○○，因顧慮日後遭受被告2 人報復，證述內容避
    重就輕，而與事實不符，不足為有利被告之認定。
  (四)被告甲○○、乙○○有以事實欄第一項所載之分工方式，於
    該項(三)所列之時地，以所列之數量、價格，共同販賣第二級
    毒品甲基安非他命予戊○○之事實，亦據證人戊○○在96年
    2 月5 日警詢、96年3 月13日偵查中、96年7 月11日本院審
    理中先後證稱：伊最後一次施用第二級毒品安非他命是在95
    年12月，是向一位綽號「大仔」男子購買的，「大仔」經指
    認結果，是被告甲○○（參見96年度偵字第3317號卷第76頁
    指認相片），向被告甲○○購買毒品交易地點是被告甲○○
    之住處，購買毒品除被告甲○○親自交付外，還有委託一名
    綽號「雞蛋」男子交付毒品，經指認結果，「雞蛋」就是被
    告乙○○（參見前開偵查卷第77頁指認相片）。95年10月9
    日下午10時26分許該通通訊監察譯文，是伊以持用之
    0000000000號行動電話與被告甲○○持用之0000000000號行
    動電話之通聯，在談論安非他命的事，這通電話是拿到安非
    他命之後5 分鐘就打的，在問被告甲○○為何所拿1000元安
    非他命的數量那麼少，被告甲○○有下來談，然後說這個樣
    子對，在向被告甲○○拿（買）安非他命時，打完電話，實
    際拿安非他命下來的人都是被告乙○○，錢也是交給被告乙○○，95年10月9 日晚上該次交易，是先打0000000000號這
    支電話聯絡，再去被告甲○○住處樓下等，毒品從信箱口交
    予伊，伊也是從信箱口交1000元給對方等語明確在案（參見
    96 年 度偵字第3317號卷第70頁正反面、第71頁正面，同卷
    第116 頁正面、本院卷第144 頁反面至第147 頁反面）。
  (五)雖證人戊○○於96年7 月11日本院審理中作證之初，曾翻口
    改稱：所施用之甲基安非他命沒有藥頭，都跟被告乙○○一
    起出錢拿云云。惟據就兩人之間如何共同出資、所得購買之
    毒品數量、分配比例均無法明確交代，其後經公訴檢察官請
    審判長提示96年度偵字第3317號卷第111 頁至第116 頁戊○○之偵訊筆錄予伊閱覽後，旋即改口陳述如上，參以證人戊○○前述在96年3 月13日第二次偵訊中即有陳明因擔心遭受
    被告2 人報復，在被告2 人面前就其等販賣毒品予伊事實作
    證，會比較偏袒被告2 人之情，應認證人戊○○此部審判中
    證言，係迴護被告甲○○、乙○○之詞，並不可採。
  (六)被告甲○○有在事實欄第二項(六)、(七)所列時地、數量、價格
    ，販賣第二級甲基安非他命予丁○○之事實，並據證人丁○○先後在96年2 月5 日警詢陳稱：從95年年尾開始施用第
    二級毒品安非他命，最後一次在96年1 月中旬，是向一位綽
    號「哥仔」之男子購買毒品，0000000000號行動電話是伊持
    用，曾持該手機撥打0000000000號電話向「哥仔」購買毒品
    ，95年11月25日下午5 時35分許該通電話，通話內容中之「
    半半」指安非他命的量為4 分之1 錢，3500元給你就對了是
    指購買「半半」毒品安非他命的錢，經伊指認，「哥仔」是
    被告甲○○沒錯（參見96年度偵字第3317號卷第97頁指認相
    片），除了安非他命外沒向被告甲○○買過其他毒品，都是
    先以電話聯絡再以現金交易，每次購買毒品都是由被告甲○○親自交付毒品，交易地點都是到被告甲○○住處拿取毒品
    安非他命，被告甲○○住處就是相片所示之高雄縣梓官鄉○○村○○路2 之1 號無誤（參見前開卷第96頁指認相片），
    都是從前門信箱口購買的（參見前開偵卷第87頁至第91 頁
    ）等語。在96年7 月11日本院審理中到庭陳稱：警三卷第
    22頁所示0000000000號電話與0000000000號電話於95年11月
    15日下午5 時35分許、同卷第39頁所示前開二電話於95年12
    月10日下午4 時31分許之通訊監察譯文內容，兩通電話都是
    伊打的，與被甲○○講要拿（買）安非他命毒品，95年12月
    10日那次，是講要拿（買）2000元安非他命，但沒有拿到等
    語在卷（見本院卷第148 頁正面至第151 頁正面）。雖證人
    丁○○就95年11月15日該次向被告甲○○購買4 分之1 前安
    非他命價格，在警詢稱：3500元，在前開本院審理中則稱：
    3000 元 ，3500元是清償先前欠款等語。惟參以該次通話內
    容全文：「（甲○○）喂！（丁○○）哥啊，我是為仔。（
    甲○○）嗯。（丁○○）我要跟你拿半半。（甲○○）嗯！
    （丁○○）這樣我就是拿3500給你就對了。（甲○○）對！
    （丁○○）我馬上到。（甲○○）好。」（參見警三卷第22
    頁），與證人丁○○上開陳述4 分之1 錢安非他命價金為
    3000元不符，更看不出證人丁○○與被告甲○○有達成證人
    丁○○該次先償還3500元之前欠，價金3000元則以後再付之
    協議，以及證人丁○○在前開審理中就毒品交易之亦曾坦言
    ：95年12月10日該次安非他命到底有沒有拿到，太久了忘記
    了等語，可知證人確實有因時間間隔導致細節不復記憶之情
    ，是95年11月15日該次毒品甲基安非他命交易價格，應以證
    人丁○○警詢陳述之3500元為準，附此敘明。
  (七)此外，復有相關通訊監察書、通訊監察譯文在卷以佐，以及
    被告甲○○所有之第二級毒品甲基安非他命1 包（驗前淨重
    15.424公克、驗後淨重15.422公克），分裝工具電子磅秤1
    台、分裝匙1 支、分裝用吸管3 支、夾練袋3 個，被告甲○○所有，用以聯絡販賣第二級毒品甲基安非他命事宜之三星
    牌行動電話（0000000000號，含SIM 卡）1 支扣案可資佐證
    ，故被告甲○○、乙○○前揭販賣第二級毒品甲基安非他命
    犯行均事證已明，可以認定。
二、被告乙○○共同攜械強盜犯行部分
  (一)被告乙○○在96年2 月2 日警詢，96年2 月13日、同年3 月
    13日偵訊，以及本院訊問、審理中，始終坦承有於事實欄第
    三項所載時地，與「南宏」共同強盜得款5000餘元朋分花用
    之事實，且所述行搶經過核予證人即「威成檳榔攤」店員張
    嘉梅於95年12月17日、96年2 月2 日警詢證述之遭搶情節相
    符，及案發當時監視錄影翻拍相片6 張、蒐證相片共8 張（
    含被告乙○○於犯罪時騎乘之原牌號YRG-392 號輕型機車機
    車相片、犯罪時所戴安全帽相片、犯罪時穿著之米色夾克相
    片等，參見警四卷第21頁、第23頁至第28頁）、車號YRG-39
    2 號輕型機車車籍查詢基本資料、高雄縣政府警察局岡山分
    局赤崁派出所受理刑事案件報案三聯單等件附卷以佐，被告
    乙○○作案時穿戴之安全帽1 頂、黑色拖鞋1 雙扣案可證，
    足見被告乙○○此部自白，與事實相符，其共同攜帶兇器強
    盜犯行，事證亦臻明確，可以認定。
  (二)按「對於未發覺之罪自首而受裁判者，得減輕其刑。但有特
    別規定者，依其規定。」刑法第62條定有明文。惟「刑法第
    62 條 所謂發覺，固非以有偵查犯罪權之機關或人員確知其
    人犯無誤為必要，而於對其發生嫌疑時，即得謂為已發覺；
    但此項對犯人之嫌疑，仍須有確切之根據得為合理之可疑者
    ，始足當之，若單純主觀上之懷疑，要不得謂已發生嫌疑。
    」最高法院72台上字第641 號並著有判例可資參照。經查：
    查獲被告乙○○犯下本件共同攜帶兇器強盜犯行經過，據證
    人即承辦員警己○○於96年11月6 日到院證稱：偵辦「威成
    檳榔攤」強盜案時，經調閱附近監視錄影帶以及檳榔攤內部
    的監視錄影帶，發現歹徒是騎乘1 台未懸掛車牌之紫色三陽
    機車，因為歹徒所戴安全帽、所騎乘機車有特殊之形式特徵
    ，機車特殊之處在於為將近10幾年之老式車，顏色是紫色，
    曾向車行老闆查詢，該款車是三陽輕型機車，才依照這些資
    料去查車籍，在96年1 月8 、9 日時，赤崁派出所巡邏員警
    就發現有1 部車號YRG-392 號輕型機車色澤與犯案機車相符
    ，經查詢車籍資料，發現車主是被告乙○○，再調閱被告乙○○相關犯罪資料，發現他在91、93、94年間有在高雄市楠
    梓區犯下搶奪案件，且被告乙○○有在轄區內被監錄到騎乘
    未懸掛車牌機車身影，所以就鎖定被告乙○○為偵辦對象，
    96年1 月30日發現被告乙○○因毒品案被羈押在看守所，在
    96年2 月2 日向檢察官聲請借提，回赤崁派出所詢問相關案
    情，被告乙○○才坦承，並帶同警方人員去查扣證物等語（
    參見本院卷第293 頁至第295 頁）。據上可知，在被告乙○○於96年2 月2 日警詢承認犯下本件共同攜帶兇器強盜犯行
    之前，承辦警方人員已依循現場遺留線索，逐步追查，而依
    據陸續掌握之事證，產生被告乙○○涉有重嫌之合理懷疑，
    依前開說明之法條、判例意旨，被告乙○○於96年2 月2 日
    警詢自白犯下本件共同攜帶兇器強盜犯行，與刑法第62條規
    定要件有間，不能認定為自首，併此敘明。
參、法條適用
一、按甲基安非他命係毒品危害防制條第2 條第2 項所列管之第
    二級毒品，不得非法販賣。被告甲○○自行單獨或與被告乙○○共同販賣第二級毒品甲基安非他命予丙○○、戊○○、
    丁○○等人，核其2 人所為，均係犯毒品危害防制條例第4
    條第2 項之販賣第二級毒品罪。被告2 人販賣第二級毒品前
    後共同持有第二毒品之低度行為，應為販賣之高度行為所吸
    收，不另論罪。次按，刑事法若干犯罪行為態樣，本質上原
    具有反覆、延續實行之特徵，是行為人倘基於概括之犯意，
    在密切接近之一定時、地持續實行之複次行為，倘依社會通
    念於客觀上認為符合一個反覆延續性之行為觀念者，於刑法
    評價上，即應僅成立一罪，學理上所謂「集合犯」之職業性
    、營業性或收集性等具有重複特質之犯罪均屬之，例如經營
    、從事業務、收集、販賣、製造、散佈等行為概念者均是（
    最高法院95年度台上字第1079號判決參照），而毒品危害防
    制條例第4 條販賣毒品罪之構成要件所規定之販賣行為，既
    以意圖營利為要件，其販賣行為在概念上即有反覆實施之特
    性，且觀諸被告2 人共同販賣第二級毒品地點均在高雄縣梓
    官鄉○○村○○路2 之1 號被告甲○○住處，犯罪手法在兩
    人共同販賣情形下，為由被告甲○○負責與有意購買毒品之
    丙○○、戊○○洽妥出售毒品之數量、價格，再由被告乙○○將欲出售之甲基安非他命持至樓下交付，並收取價金轉交
    被告甲○○；倘由被告甲○○單獨販賣，則洽妥毒品交易數
    量、價格步驟同前，不過在交付階段改由被告甲○○在住處
    樓下交付毒品並收取價金。再觀諸被告甲○○共同、單獨販
    賣第二級毒品甲基安非他命共計10次，最早1 次交易日期為
    95 年10 月9 日，最後1 次交易日期為95年12月11日，每次
    犯行平均間隔約6 日，交易地點除95年11月25日與丙○○交
    易該次，係在「愛的世界」交付毒品並收取價金外，其餘交
    易地點均是在被告甲○○住處無一例外。是堪認被告2 人
    本件共同販賣第二級毒品，被告甲○○本件單獨販賣第二級
    毒品之犯行，於主觀上均係分別基於單一犯意，而為概括多
    次之販賣行為，依社會通念，認屬集合犯之包括一罪較為合
    理適當，是依前揭判決意旨，就被告2 人本件販賣第二級毒
    品多次犯行（其中事實欄第三項(七)所示販賣第二級毒品犯行
    僅屬未遂階段，公訴意旨認為既遂，尚有未洽），均應分別
    論以集合犯之包括一罪，公訴意旨認係數罪併罰，亦有未洽
    。被告2 人就事實欄第二項(一)、(二)、(三)所示之販賣第二級毒
    品犯行，互有犯意聯絡及行為分擔，均應論以共同正犯。被
    告乙○○另犯刑法第330 條第1 項攜帶兇器強盜罪。其與「
    南宏」就此部犯行，亦有犯意聯絡及行為分擔，亦應論以共
    同正犯。被告乙○○所犯前開共同販賣第二級毒品罪、共同
    攜帶兇器強盜罪，犯意各別，所犯罪名有異，應予以分論併
    罰。查被告乙○○前於93年間因搶奪案件，經本院判處應執
    行有期徒刑1 年6 月確定，甫於95年10月3 日縮短刑期執行
    完畢，有臺灣高等法院被告前案紀錄表1 份在卷可稽，其於
    上開有期徒刑執行完畢後5 年內，再故意犯本件最重本刑為
    有期徒刑以上之二罪，均為累犯，均應依刑法第47條第1 項
    之規定加重其刑，惟販賣第二級毒品罪犯行部分，因該罪之
    法定刑為無期徒刑部分依法不得加重。爰審酌被告2 人明知
    毒品戕害身心，且為政府嚴令禁止流通之違禁物，竟為圖一
    己私利而販賣第二級毒品，所為均導致毒品氾濫，戕害國人
    身心健康，破壞社會治安及善良風，應予非難，被告2 人犯
    後始終矢口否認犯行，並多方飾詞力圖推卸刑責，毫無悔意
    ，被告甲○○販賣毒品次數高達10次，被告乙○○僅參與其
    中3 次，且在販毒過程中，係由被甲○○居於主導地位，被
    告乙○○僅為交付毒品、收取價金之執行者，犯罪情節較輕
    ；及被告乙○○對於所犯共同攜帶兇器強盜犯行，始終坦認
    犯行，態度良好等一切情狀，分別量處如主文所示之刑，並
    就被告乙○○部分定其應執行刑，以示懲儆。
二、扣案甲基安非他命1 包（驗前淨重15.424公克、驗後淨重
    15.422公克），係毒品危害防制條例第2 條所管制之第二級
    毒品，應依毒品危害防制條例第18條第1 項前段之規定，沒
    收銷燬之。扣案之分裝工具電子磅秤1 台、分裝匙1 支、分
    裝用吸管3 支、夾練袋3 個、三星牌行動電話（0000000000
    號，含SIM 卡）1 支，均係被告甲○○所有而供分裝毒品以
    販賣，及聯繫販賣事宜之用，應依同條例第19條第1 項規定
    ，宣告沒收之。又依前開本院認定之事實，本件被告甲○○
    、乙○○共同販賣第二級毒品所得5000元，應依毒品危害防
    制條例第19條第1 項連帶沒收之。另本件被告甲○○販賣第
    二級毒品所得8500元，則應依該條例第19條第1 項沒收之。
    如全部或一部不能沒收時，以其財產抵償之。再按沒收為從
    刑之一種，依主從不可分之原則，應附隨緊接於主刑之下而
    同時宣告；又共同正犯因相互間利用他人之行為，以遂行其
    犯意之實現，本於責任共同之原則，有關沒收部分，對於共
    犯間供犯罪所用之物，及共同犯罪所得5000元，自均應在被
    告甲○○、乙○○販賣第二級毒品論罪科刑項下為沒收之諭
    知，及就共同犯罪所得5000元部分，諭知如全部或一部不能
    沒收時，以被告2 人財產抵償之。至於被告甲○○非共同犯
    罪所得8500元部分，則僅在被告甲○○販賣毒品論罪科刑項
    下諭知如全部或一部不能沒收時，以被告甲○○財產抵償之
    。又上開鑑驗耗損之甲基安非他命，既已滅失，自毋庸宣告
    沒收，附此敘明。至扣案之現金9 萬2300元，雖為被告甲○○所有，惟被告甲○○在警詢供稱該現金係向其胞姐借貸而
    來，且無積極證據足以證明與被告2 人本件所涉販賣第二級
    毒品犯行有何關聯，故不予宣告沒收。另扣案之塑膠盒子1
    個、不明白色藥丸1 包、吸食器1 組、針筒2 支、毒品包裝
    袋11個，雖為被告甲○○所有，有如前述，但均與被告2 人
    本件販賣第二級毒品甲基安非他命犯行無關，自均不予宣告
    沒收，亦予敘明。另被告乙○○犯攜帶兇器強盜罪所扣案之
    安全帽1 頂、拖鞋1 雙，雖據被告乙○○陳明為其所有，且
    為犯罪時穿戴使用，但安全帽、拖鞋均非違禁物，法律上得
    為沒收亦得不為沒收，且性質上亦屬吾人騎乘機車時、外出
    時通常穿戴之物，本院認為尚無沒收之必要，爰不宣告沒收
    。另未扣案之共犯「南宏」持以犯罪之不明刀械，遍查全案
    卷證，無積極證據認係違禁物，被告乙○○亦堅決否認為其
    所有，也無法認定是共犯「南宏」所有，亦不宣告沒收。
肆、不另為無罪諭知部分：
一、公訴意旨另認被告甲○○於95年12月3 日12時24許，亦有販
    賣價值6500元之第二級毒品甲基安非他命予丁○○1 次之犯
    行，是認被告甲○○此部分亦涉犯毒品危害防制條例第4 條
    第2 項之販賣第二級毒品罪嫌等語。
二、訊據被告甲○○堅詞否認有於上開時、地販賣第二級毒品甲
    基安非他命與丁○○之犯行，而證人丁○○在警詢、本院審
    理中，亦迄未證述有於前開時地向被告甲○○購買價值6500
    元之甲基安非他命，此外，遍關全卷通訊監察譯文，亦查無
    語之相對應之通訊內容可資佐證，本案既然缺乏積極證據可
    認被告甲○○有前開販賣第二級毒品甲基安非他命之犯行，
    此部分被訴犯行即屬不能證明，惟此部分如成立犯罪，即與
    其前揭起訴經論罪之犯罪事實具集合犯之一罪關係，爰不另
    為無罪之諭知。
伍、據上論斷，應依刑事訴訟法第299 條第1 項前段，毒品危害
    防制條例第4 條第2 項、第18條第1 項前段、第19條第1 項
    ，刑法第11條前段、第28條、第47條第1 項、第330 條第1
    項、第51條第5款，判決如主文。
本案經檢察官王邦安到庭執行職務。
中　　華　　民　　國　　96　　年　　12　　月　　5 　　日
                  刑事第六庭  審判長法  官  曾逸誠
                                    法  官  王  琁
                                    法　官  陳思睿
以上正本證明與原本無異。
如不服本判決應於收受本判決後10日內向本院提出上訴書狀，並
應敘述具體理由，如未敘述上訴理由者，應於上訴期間屆滿後20
日內補提理由書狀於本院（均須按他造當事人之人數附繕本）「
切勿逕送上級法院」。
中　　華　　民　　國　　96　　年　　12　　月　　5 　　日
                                    書記官  何慧娟
附錄論罪科刑之法條
毒品危害防制條例第4條
製造、運輸、販賣第一級毒品者，處死刑或無期徒刑；處無期徒
刑者，得併科新臺幣 1 千萬元以下罰金。
製造、運輸、販賣第二級毒品者，處無期徒刑或 7 年以上有期徒
刑，得併科新臺幣 7 百萬元以下罰金。
製造、運輸、販賣第三級毒品者，處 5 年以上有期徒刑，得併科
新臺幣 5 百萬元以下罰金。
製造、運輸、販賣第四級毒品者，處 3 年以上 10 年以下有期徒
刑，得併科新臺幣 3 百萬元以下罰金。
製造、運輸、販賣專供製造或施用毒品之器具者，處 1 年以上 7
年以下有期徒刑，得併科新臺幣 1 百萬元以下罰金。
前五項之未遂犯罰之。
中華民國刑法第330條
犯強盜罪而有第 321 條第 1 項各款情形之一者，處 7 年以上有
期徒刑。
前項之未遂犯罰之。
